臺灣桃園地方法院刑事判決　　　　　　 100年度易字第1319號
公　訴　人　臺灣桃園地方法院檢察署檢察官
被　　　告　陳宗榮
上列被告因竊盜案件，經檢察官提起公訴（100 年度偵字第2941
5 號），本院判決如下：
    主  文
陳宗榮踰越安全設備侵入住宅竊盜，累犯，處有期徒刑柒月，扣
案手套壹個及手電筒壹個均沒收之；又侵入住宅竊盜，累犯，處
有期徒刑肆月，扣案手套壹個及手電筒壹個均沒收之；又侵入住
宅竊盜，累犯，處有期徒刑肆月，扣案手套壹個及手電筒壹個均
沒收之。應執行有期徒刑壹年壹月，扣案手套壹個及手電筒壹個
均沒收之。
    事  實
一、陳宗榮曾因偽造有價證券案件，經本院於民國91年11月11日
    ，以91年度訴字第862 號判處有期徒刑3 年10月確定，於91
    年11月15日入監執行，嗣於93年8 月16日縮短刑期假釋出監
    ，於95年2 月17日縮刑期滿，假釋未經撤銷，其未執行之刑
    以已執行論而執行完畢。又於96年間，因加重竊盜案件，經
    本院以97年度審易字第19號判處有期徒刑5 月，如易科罰金
    以新臺幣（下同）1000元折算1 日確定，於97年5 月29 日
    易科罰金執行完畢。詎其不思悔改，因缺錢花用，竟意圖為
    自己不法之所有，分別為下列竊盜犯行：
  (一)於100 年10月6 日下午6 時20分許，騎乘車牌號碼KVD-827
    號重型機車，行經桃園縣八德市○○街33巷53弄，先將該車
    停放該處，再攜帶手套、手電筒各1 個，徒步至徐秀梅位於
    桃園縣八德市○○街33巷33號住處後方防火巷，攀爬至該址
    2 樓，因見上開住宅窗戶未上鎖有機可趁，遂徒手從該住宅
    窗戶爬入而逾越安全設備侵入上開住宅，竊取徐秀梅放置於
    房間內之現金5,100 元及金項鍊1 條，得手後旋即逃離現場
    。嗣於翌（7 ）日上午10時30分許，持前揭金項鍊至桃園縣
    桃園市○○路1261號1 樓晶璽金鑽坊銀樓變賣，而得款33,
    733 元。
  (二)於100 年10月14日下午5 時許，騎乘前揭車輛，行經桃園縣
    平鎮市○○路96巷3 號，攜帶手套及手電筒各1 個，攀爬至
    該址尹黃愛紅住處2 樓陽台，適該處大門未上鎖，即打開該
    門侵入該處住宅後，徒手竊取尹黃愛紅現金16,000元及玉戒
    指2 只，得手後旋即逃離現場。嗣於翌（15）日上午10時25
    分許，持前揭戒指至前址晶璽金鑽坊銀樓變賣，而得款200
    元。
  (三)於100 年10月22日下午5 時許，騎乘前揭車輛，行經桃園縣
    中壢市○○路255 巷126 弄21號，攜帶手套及手電筒各1 個
    ，自該址後方防火巷攀爬至蕭正南3 樓住處，適該處大門未
    上鎖，即徒手打開該大門侵入住宅後，徒手竊取蕭正南所有
    之金手鍊2 條、存錢桶（內有現金約3000元）、撲滿各1 個
    ，得手後旋即逃離現場。嗣於翌（23）日某時，持前揭金手
    鍊至前址晶璽金鑽坊銀樓變賣，而得款10,000元。
二、迨徐秀梅、尹黃愛紅察覺後，分別報警處理，經警調閱監視
    器畫面，於100 年10月29日晚間10時15分許，持臺灣桃園地
    方法院100 年度聲搜字第825 號搜索票，在桃園縣蘆竹鄉○
    ○路346 號7 樓之2 執行搜索，並查扣現金2,420 元（業已
    發還徐秀梅具領）、手電筒、手套各1 個及一字型起子1 支
    ，而悉上情。而陳宗榮在有偵查權限之機關尚未發覺其上揭
    事實欄一、(二)、(三)所示竊盜犯行前，即主動向承辦員警任清
    賢表明該犯行，自首並接受裁判，循線查悉上情。
三、案經桃園縣政府警察局八德分局報告臺灣桃園地方法院檢察
    署檢察官偵查起訴。
    理  由
壹、程序部分：
    按被告以外之人於審判外之陳述，雖不符前4條之規定，而
    經當事人於審判程序同意做為證據，法院審酌該言詞陳述或
    書面陳述作成時之情況，認為適當者，亦得為證據。當事人
    、代理人或辯護人於法院調查證據時，知有第159條第1項不
    得為證據之情形，而未於言詞辯論終結前聲明異議者，視為
    有前項之同意，為刑事訴訟法第159 條之5 所明定。本案公
    訴人、被告於本院審判程序中，對於本院所引用之供述及非
    供述證據之證據能力均表示沒有意見，且迄於言詞辯論終結
    前未聲明異議，經審酌本院所引用之供述及非供述證據資料
    作成時之情況，核無違法取證或其他瑕疵，認為以之作為證
    據為適當，均得做為證據。
貳、實體方面：
一、上開犯罪事實，業據被告陳宗榮於警詢、偵查及原審審理時
    坦承不諱，復經被害人徐秀梅、尹黃愛紅及蕭正南於警詢時
    之指述甚詳，並有證人即晶璽金鑽坊銀樓負責人楊燿銘於警
    詢時陳述，且有扣押筆錄、扣押物品目錄表、贓物認領保管
    單各1 紙、監視錄影翻拍照片24張、行竊用機車等照片12張
    、現場照片9 張及刑案現場勘查紀錄表等在卷可稽，核與被
    告前開任意性自白相符，自堪信為真實。是本件事證明確，
    被告竊盜犯行均堪以認定，均應依法論科。
二、論罪科刑：
  (一)按刑法第321 條第1 項第2 款所謂之「門扇」係指門戶等阻
    隔出入之設備而言。至於鐵門窗乃防盜之安全設備，而非單
    純之門扇。而「窗戶」既具有防閑之效用，依社會通常之觀
    念，屬於維護安全之防盜設備，自屬該條文所規定之「安全
    設備」無誤；又踰越住宅窗戶，侵入屋內行竊，其竊盜之手
    段，已使他人窗門安全設備，失其防閑之效用（最高法院45
    年度臺上字第1443號、41年度臺非字第38號、33 年 度上字
    第1504號判例、73年度臺上字第3398號判決意旨參照）。則
    被告直接開窗入內之舉，自構成踰越安全設備。又被告之使
    用鑰匙，開啟房門入內行竊，既未毀壞，亦非踰越，顯與逾
    越安全設備之情形不侔（最高法院63年台上字第50號判例參
    照）。是核被告事實欄一、(一)所為，係犯刑法第321 條第1
    項第1 款、第2 款之踰越安全設備侵入住宅竊盜罪；又核被
    告事實欄一、(二)(三)所為，均係犯刑法第321 條第1 項第1 款
    之侵入住宅竊盜罪。被告所犯上開三罪，犯意各別，行為時
    、地不同，自應分論併罰。
  (二)至檢察官認被告事實欄一、(一)此部分所為，係犯刑法第321
    條第1 項第1 款、第2 款、第3 款之侵入住宅、毀越門窗、
    攜帶兇器之加重竊盜罪，惟被告堅詞否認有攜帶兇器竊盜，
    辯稱，扣案一字型起子平常即放在機車置物箱，沒有攜帶一
    字型起子進入屋內行竊等語（詳本院卷第9 頁反面、第20頁
    反面），查扣案一字型起子係在被告於100 年10月29日晚間
    10時15分許，為警在被告所有上開機車置物箱內查獲等情，
    有搜索扣押筆錄、扣押物品目錄表附卷可稽，本案並無積極
    證據足認被告有攜帶兇器為本次竊盜犯行。是檢察官認被告
    事實欄一、(一)所為，尚構成321 條第1 項第3 款之「攜帶兇
    器」加重事由，容有未洽，自應由本院逕予更正補充論斷如
    上。至檢察官認被告事實欄一、(二)(三)所為，係犯刑法第321
    條第1 項第1 款、第2 款之侵入住宅、毀越門窗之加重竊盜
    罪，惟被告既係打開大門方式進入該住宅，既非毀壞亦非踰
    越，依前揭判例所示，顯與毀越安全設備之竊盜不侔，是檢
    察官認被告事實欄一、(二)(三)所為，尚構成「毀越門窗」之加
    重事由，尚有未洽，自應由本院逕予更正補充論斷如上。
  (三)再被告有如事實欄所載之論罪科刑及執行情形，有刑案查註
    紀錄表1 份附卷可稽，其於徒刑執行完畢5 年以內，故意再
    犯此三件為有期徒刑以上之罪，均為累犯，應依刑法第47條
    第1 項規定各加重其刑；又被告於偵查機關尚不知其事實欄
    一、(二)(三)所示犯行前，主動向桃園縣政府警察局八德分局偵
    查隊員警任清賢陳述前揭犯罪經過，表明其為行為人，而願
    受裁判之事實，業據證人任清賢於本院審理時結證在卷（見
    本院卷第39頁至41頁），則被告於員警尚不知何人犯罪前，
    主動坦承其為犯罪行為人，符合刑法第62條前段自首之規定
    ，是被告所為事實欄一、(二)(三)所示犯行部分，均酌予減輕其
    刑，並各依法先加後減之。
  (四)爰審酌被告不思循正當途徑獲取財物，僅因缺錢花用，恣意
    竊取他人財物，貪圖不勞而獲，侵入住宅行竊，影響住戶居
    住安寧，被告所為實不足取，惟所竊部分財物（現金2420元
    ）並業已歸還受害人徐秀梅，有贓物認領保管單附卷可憑，
    另其餘所竊得之財物尚未歸還被害人，然被告犯罪後迭於警
    詢、偵訊及本院審理時均坦承不諱，犯後態度尚佳等一切情
    狀，分別量處如主文所示之刑，並定其應執行刑，以資懲儆
    。另按數罪併罰中之一罪，依刑法規定得易科罰金，若因與
    不得易科之他罪併合處罰結果而不得易科罰金時，原可易科
    部分所處之刑，自亦無庸為易科折算標準之記載【司法院大
    法官會議釋字（下稱釋字）第144 號解釋文可參】，查本案
    被告事實欄一、(一)所示犯行，為本院宣告逾6 個月之有期徒
    刑，自不得依刑法第41條第1 項前段易科罰金，是依前揭釋
    字解釋意旨，被告所犯其他竊盜等得易科罰金之罪，因與前
    揭不得易科罰金之罪合併定應執行刑，而不得易科罰金，本
    院自無庸再諭知易科罰金之折算標準。
  (五)起訴意旨雖主張參酌被告前曾有竊盜前科，又再犯本件竊盜
    罪，聲請併予諭知宣告強制工作等語。按有犯罪之習慣或因
    遊蕩或懶惰成習而犯罪者，於刑之執行前，令入勞動場所，
    強制工作；18歲以上之竊盜犯、贓物犯，有犯罪之習慣者，
    得於刑之執行前，令入勞動場所強制工作，刑法第90條第1
    項、竊盜犯贓物犯保安處分條例第3 條第1 項固分別定有明
    文。惟保安處分係針對受處分人將來之危險性所為之處置，
    以達教化、治療之目的，為刑罰之補充制度。我國現行刑法
    採刑罰與保安處分雙軌制，係在維持行為責任之刑罰原則下
    ，為協助行為人再社會化之功能，以及改善行為人潛在之危
    險性格，期能達成根治犯罪原因、預防犯罪之特別目的。是
    保安處分中之強制工作，旨在對嚴重職業性犯罪及欠缺正確
    工作觀念或無正常工作因而習慣犯罪者，強制其從事勞動，
    學習一技之長及正確之謀生觀念，使其日後重返社會，能適
    應社會生活。刑法第90條第1 項之規定即係本於保安處分應
    受比例原則之規範，使保安處分之宣告，與行為人所為行為
    之嚴重性、行為人所表現之危險性及對於行為人未來行為之
    期待性相當之意旨而制定，而由法院視行為人之危險性格，
    決定應否令入勞動處所強制工作，以達預防之目的。惟被告
    除本案外，於91年、96年間所犯竊盜罪，於各該年度均只犯
    竊盜罪1 次，有本院被告前案紀錄表1 份在卷可查，其行為
    固不足取，惟尚難以此遽認被告確有犯竊盜罪之習慣；而保
    安處分中之強制工作，旨在對嚴重職業性犯罪及欠缺正確工
    作觀念或無正常工作因而犯罪者，強制其從事勞動，學習一
    技之長及正確之謀生觀念，使其日後重返社會，能適應社會
    生活，考量被告於本案犯罪行為之嚴重性尚非重大，其犯罪
    手法尚屬單純，並無表現出危險性格而應以強制工作預防再
    犯之必要性，要難認非使其為強制工作外，已無其他方法使
    為處罰及教化，所竊取之財物價值亦非甚鉅，於犯罪後亦坦
    承犯行不諱，尚知悔悟，審酌被告犯罪情節，認判處如上所
    述之刑，應認足收遏止並矯治其犯罪行為之效果，尚無令被
    告於刑前強制工作之必要，爰不諭知其於刑之執行前令入勞
    動場所強制工作。
  (六)至扣案之手套、手電筒各1 個均係被告所有且供犯罪所用，
    業據被告於本院審理時供承在卷（見本院卷第20頁反面），
    爰刑法38條第1 項第2 款規定宣告沒收。至扣案一字型起子
    1 支，被告辯稱其並未攜帶扣案一字型起子竊盜，其平常即
    將扣案一字型起子放在機車置物箱等語，且查扣案一字型起
    子係在被告於100 年10月29日晚間10時15分許，為警在被告
    所有上開機車置物箱內查獲等情，有搜索扣押筆錄、扣押物
    品目錄表附卷可稽，本案並無積極證據足認被告有攜帶兇器
    為竊盜犯行，已如前述。則扣案一字型起子雖係被告所有，
    惟尚無證據證明係供上開竊盜犯罪所用，爰不予宣告沒收。
據上論斷，應依刑事訴訟法第284 條之1 、第299 條第1 項前段
，刑法第321 條第1 項第1 款、第2 款、第47條第1 項、第62條
前段、第51條第5 款、第38條第1 項第2 款，刑法施行法第1條
之1 第1 項，判決如主文。
本案經檢察官戴瑞麒到庭執行職務。
中    華    民    國    100    年    12    月    30    日
                  刑事第八庭   法  官  王育珍
附錄本件論罪科刑法條：
中華民國刑法第321條
（加重竊盜罪）
犯竊盜罪而有下列情形之一者，處 6 月以上、5 年以下有期徒
刑，得併科新臺幣 10 萬元以下罰金：
一、侵入住宅或有人居住之建築物、船艦或隱匿其內而犯之者。
二、毀越門扇、牆垣或其他安全設備而犯之者。
三、攜帶兇器而犯之者。
四、結夥三人以上而犯之者。
五、乘火災、水災或其他災害之際而犯之者。
六、在車站、埠頭、航空站或其他供水、陸、空公眾運輸之舟、
    車、航空機內而犯之者。
前項之未遂犯罰之。
以上正本證明與原本無異。
如不服本判決應於收受判決後10日內向本院提出上訴書狀，並應
敘述具體理由。其未敘述上訴理由者，應於上訴期間屆滿後20日
內向本院補提理由書( 均須按他造當事人之人數附繕本) 「切勿
逕送上級法院」。
                               書記官  范升福
中    華    民    國  100     年    12    月    30    日